【裁判字號】    90,重訴,10
【裁判日期】    901002
【裁判案由】    殺人
【裁判全文】
臺灣嘉義地方法院刑事判決                            九十年度重訴字第一號
    公  訴  人  臺灣嘉義地方法院檢察署檢察官
    被      告  乙○○
    選任辯護人  奚淑芳律師
                張雯峰律師
右列被告因殺人案件，經檢察官提起公訴 (九十年度偵字第四七八八號、五○五○號
)，本院判決如左：
    主  文
乙○○殺人，處有期徒刑拾貳年，褫奪公權捌年。
    事  實
一、乙○○與林春喜二人係夫妻關係，屬家庭暴力防治法第三條第一款之家庭成員，
    乙○○因不滿其妻林春喜好賭成性、置幼子於不顧，雙方時而起爭執，嗣於九十
    年七月二十七日中午林春喜又外出打牌，且將二人所生正在生病、發燒之四歲稚
    子李柏穎帶走，乙○○在家裡久候其妻及生病之兒子一日一夜未歸，憂心兒子之
    身體安危，遂於九十年七月二十八日中午向其友丁○○打聽林春喜去處，得知林
    春喜在嘉義縣民雄鄉興中村水土墘八鄰十三號工廠工寮內與丁○○、甲○○、戊○○等人連續賭了數十小時之麻將，即要求林春喜與前夫所生之子丙○○去叫林
    春喜回家，林春喜未予置理，仍在該處繼續打麻將，且將稚子李柏穎交由不明人
    士帶走，乙○○心急如焚，因而心生怨恨，遂於同日下午四時許開車前往上址欲
    找尋其妻及兒子返家，乙○○進入該處後拿取客廳電視機旁屬於丁○○所有之水
    果刀置於其褲右方之口袋，欲恫嚇其妻攜子返家，嗣進入林春喜等人打麻將之房
    間，並站於林春喜左後方詢問林春喜小孩置於何處？林春喜答稱已由其友帶走，
    乙○○遂再追問林春喜欲賭到何時？見林春喜不答，乙○○一時氣憤，頓萌殺人
    之犯意，竟持該預藏之尖刀，刺向林春喜之右背部，待林春喜因疼痛轉身時，雙
    方因距離過近導致乙○○所持之刀刺進林春喜之右上腹部距胸骨十公分處，乙○○再持刀以斜刺之方式刺向林春喜之右胸部（此刀為致命之刀傷），致林春喜受
    有右肩胛下九公分距中線六公分處一處刺裂傷，二點五乘一點五公分深入胸膛，
    八點至二點鐘方向銳器刺傷，右前胸距胸骨九公分，右乳房上方四公分處一處銳
    器刺傷，橫向傷口長寬為三點五公分乘一點五公分，九至三點鐘方向與皮膚平行
    角度，由第五肋間，由右側深入左胸膛，併有前胸第四肋骨骨折斷裂，近胸骨一
    公分，右上腹部距胸骨十公分處一處銳器刺裂創傷，橫向距肋緣一乘０點五公分
    ，深入腹腔刺裂肝臟等傷害，乙○○隨即遭在場賭麻將之丁○○制伏在床上而無
    法動彈，並由丁○○奪下水果刀丟於地上，林春喜則由甲○○開車與戊○○送至
    嘉義基督教醫院急救，惟林春喜仍因心臟主動脈破裂，引起出血性休克，而於同
    日十七時三十分死亡。乙○○於行兇後，在有偵查犯罪職權之該管公務員尚未發
    覺其犯罪前，於同日下午四時三十分許，即主動駕車至嘉義縣警察局民雄分局之
    民興派出所內向值班員警邱嘉雄自首其犯罪，並陳述犯罪事實經過，而表示願接
    受裁判，並偕同警員在上址採證及扣得持以刺殺林春喜之水果刀乙支。
二、案經乙○○自首及嘉義縣警察局民雄分局報請臺灣嘉義地方法院檢察署檢察官偵
    查起訴。
    理  由
一、經查：
（一）訊據被告乙○○坦承於右揭時地先後持刀刺殺被害人林春喜背部及胸部二刀之
      事實，供稱「刀子是我在現場拿的，我把刀子放口袋內，我和我太太說話時刀
      仍放口袋內，我問我太太小孩在那裡，他說別人帶走，我的小孩當時在發燒，
      我問他要賭到什麼時候，他不回答，我就很生氣從口袋內拿出刀子從背後刺下
      去，我把刀子抽出後，他轉過身來，我當時刀子拿在我右手上放我腹部前面，
      刀鋒向前，我跟我太太距離很近，他撲向前來，我就再往他胸前再刺一刀，然
      後丁○○就把刀搶下來，我被推到床上去時，我太太還過來叫我送他去醫院，
      我人被丁○○壓住，所以由別人送去醫院；（你在何處拿刀？）客廳電視旁邊
      ，我帶進去房間，他們送我太太就醫後我就去警察局自首」等語，核與其在警
      訊及偵訊中之供述情節相符，又與證人即案發時在場與被害人林春喜打麻將之
      丁○○、甲○○、戊○○於警訊、偵查中之證述內容相吻合，且被告於行兇後
      立即主動駕車至嘉義縣警察局民雄分局民興派出所向員警邱嘉雄自首其犯行並
      陳述犯罪事實經過，而表示願接受裁判等情，亦有警員邱嘉雄報告書乙紙及分
      駐所受理各類案件紀錄表各一紙在卷可佐，被告所自白之犯罪事實應非子虛。
      且丁○○於九十年九月二十五日到庭具結證稱「（當時情形如何？）如被告講
      的，我本來打麻將坐在被害人對面，我看到被告從被害人背後刺一刀，我就站
      起來跑到被害人位置，我把被告推到床上去，搶下被告的刀子，我把被告壓著
      ，所以由甲○○送被害人去醫院，因為被害人穿紅色的，所以被刺時沒看到有
      流血」等語，甲○○、戊○○亦於九十年九月二十五日到庭分別具結證稱「是
      我用我的車子送被害人去醫院」、「我看到被告從背後刺一刀，我會害怕就跑
      出去到外面，後來我聽到有人喊要叫救護車才再進去」，被告於前揭時地持刀
      刺殺被害人林春喜之事實堪予認定。
（二）又被害人因被告持刀猛刺其右背部及右胸、腹部，受有右肩胛下九公分距中線
      六公分處一處刺裂傷，二點五乘一點五公分深入胸腔，八點至二點鐘方向銳器
      刺創傷，右前胸部距胸骨九公分，右乳房正上方四公分處一處銳器刺傷，橫向
      傷口長寬為三點五公分乘一點五公分，九至三點鐘方向與皮膚近平行角度，由
      第五肋間，由右側深入左胸腔（此為致命傷位置），併前胸第四肋骨骨折斷裂
      ，近胸骨一公分，右上腹部距胸骨十公分處一處銳器刺創傷，橫向距肋緣一乘
      ０點五公分，深入腹腔刺裂肝臟等傷害，林春喜因「心臟主動脈破裂」，造成
      立即大量出血，引起「出血性休克」死亡，業經臺灣嘉義地方法院檢察署檢察
      官督同檢驗員相驗死者屍體及法醫師解剖並鑑定死因屬實，製有相驗筆錄、解
      剖筆錄、相驗屍體證明書、驗斷書各乙份在卷可憑，亦有法務部法醫研究所（
      九十）法醫所醫鑑字第○九五四號鑑定書一份可稽。查人體胸部為心臟及大動
      脈集中之處，屬人體重要部位，若持刀械往胸部猛刺，足以致人死亡，為眾所
      週知之事實，被告自不能諉為不知；被告持刀往被害人右背部及右胸部要害各
      刺殺一刀，致被害人受有事實欄所載之傷勢，且第二刀深入心臟及大動脈，造
      成被害人腹腔內出血約二千西西，足見被告用力之猛，殺意之堅，顯非基於教
      訓意思而為之，且該水果刀係被告自客廳取得預藏於口袋中，被告未先進入房
      間詢問被害人是否回家等語，即先放置足致人死傷之凶器於身上，顯見持刀放
      置於口袋時已萌殺人之未必故意，再者，被告倘非因氣憤被害人棄幼子不顧、
      打麻將多時，而出於殺人之犯意刺殺被害人，於持刀朝被害人背部刺一刀後，
      應已達警告或教訓之目的，何以未曾收手或將被害人送醫，反而再朝被害人之
      胸前要害猛刺一刀，經在場之丁○○等人奪刀制止後才罷手？是以，被告具有
      殺人之犯意，並造成被害人死亡之結果，其刺殺行為與死亡結果間具有相當之
      因果關係，足堪認定。
（三）雖訊據被告乙○○及證人丁○○、甲○○於警訊、偵訊及本院審理中皆稱被告
      僅刺被害人背部及右胸部二刀，不知有刺被害人林春喜之右上腹部一刀，惟據
      渠等於警訊、偵訊及本院審理中之供述，又參酌在卷之現場照片八張及扣案之
      水果刀一把所示，現場血跡斑斑，甚為凌亂，顯見當時被告及被害人之距離過
      近，而被害人背部遭刺後隨即轉身撲向被告，被告當時右手持有利刃置於其腹
      部，且刀鋒向前，導致被告所持之刀於二人面對面貼近時刺進被害人林春喜之
      右上腹部，因此右上腹部距胸骨十公分處亦受有一處銳器刺裂創傷，因當時場
      面混亂，故被告不知握在手上之利刃又刺及被害人，而證人丁○○、甲○○、
      戊○○等亦未目擊。被告繼而又持水果刀朝被害人之右前胸部猛刺，致被害人
      造成右前胸部距胸骨九公分，右乳房正上方四公分處一處銳器刺傷，橫向傷口
      長寬為三點五公分乘一點五公分，九至三點鐘方向與皮膚近平行角度，由第五
      肋間，由右側深入左胸腔，併前胸第四肋骨骨折斷裂，近胸骨一公分，依前揭
      相驗筆錄、解剖筆錄、相驗屍體證明書、驗斷書、法務部法醫研究所（九十）
      法醫所醫鑑字第○九五四號鑑定書之鑑驗報告，此右前胸之刀傷為致命傷位置
      ，導致被害人林春喜因「心臟主動脈破裂」，造成立即大量出血，引起「出血
      性休克」死亡，亦即最後被告朝被害人右前胸所猛刺之一刀為致命之一刀。綜
      上論述，本件事證明確，被告犯行洵堪認定。
二、核被告所為，係犯刑法第二百七十一條第一項之殺人罪。查被害人腹部所遭刺之
    第二刀雖非被告主動行刺，惟被告基於殺人之故意，手持利刃置於腹部，且與被
    害人近距離貼身，該刀傷仍在其可預見之範圍，尚不得解免其刑責；被告先後刺
    殺被害人三刀，其舉動雖有多次，惟係欲達殺人目的之繼續動作，且以單一殺人
    意思接續進行，只成立一罪，不能以連續犯論，合先敘明。再查被告刺殺被害人
    三刀之殺人行為，造成被害人右肩胛、右上腹部、右前胸等傷害，業如前述，則
    該傷害事實，當然吸收於殺人行為之內（最高法院二十三年上字第二七八三號判
    例參照），只成立殺人一罪。復查被告行兇後，於有偵查犯罪職權之該管公務員
    未發覺其犯罪前，旋於九十年七月二十八日下午四時四十分許，前往嘉義縣警察
    局民雄分局民雄派出所自首而接受裁判，業經該所警員邱嘉雄提出報告書，詳載
    「職邱嘉目前服務於嘉義縣警察局民雄分局，於九十年七月二十八日擔任十六時
    至二十時值班勤務，於十六時四十分許有一男子乙○○，駕駛一部箱型車停放本
    所前，下車報案稱其將妻子殺傷，目前由友人送往嘉基（即嘉義基督教醫院）就
    診，職見其身上所穿衣服沾滿血跡，立即通知巡邏線，馬巡佐秋山及劉俊良立即
    將李某帶往現場採證」等語，並有該分駐所受理各類案件紀錄表亦載明「報案時
    間為九十年七月二十八日十六時三十分；報案人係乙○○；報案內容為報案人稱
    其用水果刀殺其妻林春喜，並請友人送嘉基（即嘉義基督教醫院），來所自首報
    案」等語足資為憑，自應依刑法第六十二條規定減輕其刑。至被告係於九十年七
    月二十八日十六時三十分許自首，而被害人係於同日十七時三十分許不治死亡，
    則被告自首時，雖尚未生殺人之結果，惟依單純一罪、包括一罪、實質一罪、裁
    判一罪等裁判上不可分割之法理，應認本件有自首規定之適用。爰審酌被告係因
    氣憤被害人好賭成性，沉迷牌桌數日未歸，且未善盡母職，置生病之幼子於不顧
    ，一時衝動而引起殺機，此有證人即被害人之子丙○○及證人即在場與被害人打
    牌之丁○○、甲○○、戊○○於警局、偵訊及本院審理中之證詞可供參照，並有
    證人即被告之友人陳月春、高浩然之證述及蔡慶豐等九人所寫之陳情書一份在卷
    可考，被告犯罪之動機實有可憫之處，惟被告捨離婚、聘僱保母或報警抓賭等其
    他正當方式而不用，卻事先在進入案發地點之客廳時藏放利刃於口袋中，進入房
    間後因被害人未聽勸回家，即以刺殺之方式試圖解決家庭問題，且朝被害人右背
    部刺殺一刀後，應已達警告或教訓之效果，被告卻未即時收手或送被害人就醫，
    而再朝被害人胸前猛刺一刀，被告之手段仍屬太過激烈與殘暴，刑罰上應予高度
    之非難，且造成被害人死亡之結果，侵犯刑罰制度所保護之最高價值之「生命法
    益」，被害人之寶貴生命因而喪失，對於被害人家屬造成無從彌補之傷痛，其犯
    行仍應予高度懲罰，及被告犯後坦承犯行，深表悔悟，並與被害人家屬達成和解
    ，且尚有幼子待其扶養等一切情狀，量處如主文所示之刑。又依被告犯罪之性質
    ，本院認為有褫奪公權之必要，併予宣告褫奪公權捌年。末查扣案之水果刀一把
    ，並非違禁物，雖為被告供犯罪所用之物，惟非屬其所有，乃丁○○所有，業經
    被告及丁○○供述在卷，則尚不得依刑法第三十八條第一項第一、第二款規定宣
    告沒收，併此敘明。
據上論斷，應依刑事訴訟法第二百九十九條第一項前段，刑法第二百七十一條第一項
、第六十二條、第三十七條第二項、第三項，判決如主文。
本案經檢察官柯月美到庭執行職務。
中      華      民      國    九  十    年      十      月      二     日
                                台灣嘉義地方法院刑事第二庭
                                            法  官  李  麗  萍
右正本證明與原本無異。
如不服本判決，應於判決送達後十日內向本院提出上訴狀( 應附繕本 )。
中      華      民      國    九  十    年      十      月      三     日
                                            書記官侯  麗  茹
附錄本案論罪科刑法條全文：
刑法第二百七十一條第一項：殺人者，處死刑、無期徒刑或十年以上有期徒刑。


司法院資訊處製作；財團法人民間司法改革基金會備份。
